【裁判字號】    98,交聲,2494
【裁判日期】    980818
【裁判案由】    違反道路交通管理處罰條例聲明異議
【裁判全文】
臺灣臺北地方法院交通事件裁定        98年度交聲字第2494號
原處分機關  臺北市交通事件裁決所
異  議  人
即受處分人  甲○○
上列受處分人因違反道路交通管理處罰條例事件，對於臺北市交
通事件裁決所中華民國98年7月24日所為之處分（原處分案號：
北市裁罰字第裁22-Z00000000號），聲明異議，本院裁定如下：
    主  文
異議駁回。
    理  由
一、按汽車行駛高速公路及快速公路，應依速限標誌指示，高速
    公路及快速公路交通管制規則第5條第1項前段定有明文；又
    汽車行駛於高速公路、快速公路或設站管制之道路，不遵使
    用限制、禁止、行車管制及管理事項之管制規則而有行車速
    度超過規定之最高速限或低於規定之最低速限者，處汽車駕
    駛人新臺幣（下同）3,000元以上6,000元以下罰鍰，並予記
    違規點數1點，道路交通管理處罰條例第33條第1項1款、第
    63條第1項第1款分別定有明文。
二、本件異議人即受處分人甲○○於民國98年5月9日凌晨3時19
    分許，駕駛車牌號碼9390-UY號自用小客貨車，行經國道1號
    高速公路北上25.2公里處，因行速121公里，超速21公里（
    限速100公里）而未滿40公里，為內政部警政署國道公路警
    察局第一警察隊楊梅分隊（下稱楊梅分隊）員警乙○○使用
    雷達測速儀器採證，並以異議人違反道路交通管理處罰條例
    第33條第1項第1款之規定當場攔停舉發「汽車行駛高速公路
    速度超過規定最高速限（20公里以上未滿40公里）」之違規
    。因異議人於應到案日期前向原處分機關提出申訴，原處分
    機關函請原舉發單位調查結果，仍認異議人有前揭違規行為
    ，原處分機關遂於98年7月24日依道路交通管理處罰條例第
    33 條第1項第1款、第63條第1項第1款（裁決書漏載第1項第
    1款）及違反道路交通管理事件統一裁罰基準及處理細則第
    43條、第44條、第67條規定，裁處異議人3,500元罰鍰，並
    記違規點數1點，合先敘明。
三、異議人聲明異議意旨略以：(一)國道員警攔停時僅出示警車數
    據顯示之121，未能提出違規時間、地點或照片以資佐證，
    無法證明違規車輛為本人駕駛，僅表示因本人車輛在最前方
    ，故要本人接受罰單；(二)當時車況本人車輛右方及正後方均
    有大型車輛，因於內線無法切換車道，只有稍稍加速以拉開
    安全距離，本件舉證責任應在警方，儀器精確性無法佐證本
    人有違規，為此聲明異議，請求撤銷原處分云云。
四、經查：
    (一)本件異議人甲○○於98年5月9日凌晨3時19分許，駕駛車
      牌號碼9390-UY號自用小客貨車，行經國道1號高速公路北
      上25.2公里處，因行速121公里，超速21公里（限速100公
      里）而未滿40公里，為內政部警政署國道公路警察局第一
      警察隊楊梅分隊（下稱楊梅分隊）員警乙○○使用雷達測
      速儀器採證，並以異議人違反道路交通管理處罰條例第33
      條第1項第1款之規定當場攔停舉發「汽車行駛高速公路速
      度超過規定最高速限（20公里以上未滿40公里）」之違規
      ，經員警當場攔停舉發之事實，有舉發違反道路交通管理
      事件通知單、內政部警政署國道公路警察局第一警察隊98
      年7月1日公警一交字第0980171909號書函、臺北市交通事
      件裁決所98年7月24日北市裁罰字第裁22-Z00000000號裁
      決書各1紙在卷可憑。
    (二)證人即當日測速舉發之員警乙○○於本院調查時證稱：「
      （問：請敘述本件舉發過程？）當天是在兩點到四點的巡
      邏勤務，在國道一號北上25K地方，我是用掛雷達測速，
      當時我有看到砂石車，我們的測速器沒有顯示砂石車超速
      ，因為我們的雷達發現有車輛達到超速的數據，當時是調
      到120公里，如果達到公里速限就會發出聲音，一開始看
      到砂石車的時候，沒有發出響聲，突然有一台小客車超過
      砂石車的時候，儀器才發出響聲，當時我們判斷那台小車
      車速較快，所以我們研判是他超速。」、「（問：發現超
      速後你們作何事？）我開警示燈，小隊長開車去攔撿車輛
      ，指揮到路肩，進行舉發。」、「（問：有無採證照片？
      ）我們沒有照片，雷達測速儀器沒有照相的功能。」、「
      （問：你看他超越砂石車的時候，是超越哪個方向的車子
      ？）我有點忘記了。」、「（問：在本件舉發之前，你們
      有無開其他的違規？）有，我們在他之前有舉發兩、三部
      。」、「測到超速之後，雷達會所定速率，我們請當事人
      看完以後，會按掉所測到的速度，進行下一部車的測速。
      」、「（問：你們會把測的速度一直留著嗎？）不會，有
      的會開一百多，有的開一百一十幾，我們不可能拿之前留
      下的數據舉發，因為每個人測速不同。」、「（問：你如
      何能確認你測到的數字是葉先生所駕駛車輛的車速？）因
      為當時凌晨三點多，雷達使用都是在凌晨車少的時候，而
      且只要有非常明顯，我們的才會舉發，如果是有爭議的，
      例如有兩台小客車並行或是前後一點點，我們就不會舉發
      ，當天是凌晨三點多，車子很少，我們測到砂石車的速度
      ，是一百以下，而且砂石車事先測到，不可能突然開到一
      百二十幾，是小客車超過砂石車，雷達才響聲，才鎖定那
      個速度，所以我們才鎖定受處分人。」等語綦詳（見本院
      卷第16頁背面至第18頁），核與受處分人於本院調查時所
      陳稱，伊不確定證人講的是右方還是後方，如果是右方，
      伊確實有超越砂石車行駛等語相符，是砂石車與一般自小
      客車大小顯然不同，而據受處分人所自承，其駕駛時後方
      、右方均有砂石車，故有加速拉開安全距離等情，是證人
      乙○○於舉發時，尚能明確區別砂石車與受處分人所駕駛
      車輛速度區別以觀，是本件異議人經測得之違規時速，應
      可排除係員警未將前一部車輛測速資料歸零，而誤引前次
      舉發測速，或誤將其他車輛違規時速歸責於受處分人之可
      能。
    (三)另本件舉發員警所使用之該儀器為非照相式雷達測速儀，
      並於98年4月3日始經經濟部標準檢驗局檢定合格，有效期
      限至99年4月30日等情，有經濟部標準檢驗局98年4月7日
      核發之檢定合格證書1紙附卷足稽（見本院卷第20頁）。
      是受處分人為警舉發時，舉發單位使用之雷達測速儀器既
      仍在有效之使用期限內，復無證據證明該機器有故障之虞
      ，是所測得之數據應屬準確而可採信。再本件雖因員警所
      使用之測速儀器未具照相功能，無法提供採證照片佐證，
      惟該測得之數據係以精密科學儀器取得，且員警係當場攔
      停告知受處分人違規事實，並請異議人確認雷達測速儀所
      測得其自小客車之行車速度後，再製單舉發等情，亦如前
      述，是本件縱無另外拍照或攝影，並不影響該數據係來自
      於科學取證之事實，自不得僅因該測速儀器無法提供採證
      照片即謂該舉發過程不符道路交通管理處罰條例第7條之2
      第1項第7款之科學採證。異議人執上開異議事由，主張員
      警舉發有誤，據為免責事由，自無可採。從而，本件事證
      明確，異議人之違規行為堪予認定。
五、綜上所述，異議人確有於上揭時地，駕駛前開車輛行駛於高
    速公路，行車速度超過規定之最高速限20公里以上，未滿40
    公里之違規行為，原處分機關依道路交通管理處罰條例第33
    條第1項第1款、第63條第1項第1款（裁決書漏載第1項第1款
    ）及違反道路交通管理事件統一裁罰基準及處理細則第43條
    、第44條、第67條規定，裁處異議人罰緩3,500元，並記違
    規點數1點，尚無違誤。異議人猶執前詞指摘原處分不當，
    為無理由，自應將其異議駁回。
據上論斷，應依道路交通案件處理辦法第19條，裁定如主文。
中    華    民    國    98    年    8    月     18    日
                  交通法庭    法  官   呂煜仁
上正本證明與原本無異。
如不服本裁定，應於裁定送達後5日內向本院提出抗告狀。
                              書記官    曹尚卿
中    華    民    國    98    年    8     月    18    日


司法院資訊處製作；財團法人民間司法改革基金會備份。
